---
title: Aula 06 - Laboratório II
date : 2015-01-30
--- 

# Questões iniciais

## Sobre dplyr e tidyr

```{r}
library(nycflights13)
library(dplyr)
library(tidyr)
library(ggplot2)
library(lubridate)
library(stringr)
```


```{r}
flights <- tbl_df(flights)
```

### filter

1. Atribua a uma tabela apenas os voos de janeiro de 2013.

```{r}
# código aqui
```

2. Atribua a uma tabela apenas os voos de janeiro ou fevereiro de 2013.

```{r}
# código aqui
```


3. Atribua a uma tabela apenas os vôos com distância maior do que 1000 milhas.

```{r}
# código aqui
```

### select

1. Atribua a uma tabela apenas as colunas `month` e `dep_delay`.

```{r}
# código aqui
```


2. Atribua a uma tabela apenas as colunas `month` e `dep_delay`, os nomes dessas colunas devem ser `mes`e `atraso`.

```{r}
# código aqui
```


3. Retire da tabela as colunas `tailnum`, `origin` e `dest`

```{r}
# código aqui
```



### mutate

1. Calcule as colunas `ganho_de_tempo` que é dado por `dep_delay - arr_delay` e `velocidade` dada por `distance / air_time * 60`.


```{r}
# código aqui
```



2. Calcule o horário de chegada considerando as colunas `hour`, `minute` e `air_time`. A tabela deve conter duas colunas novas: `hour2` com a hora de chegada e `minute2` com o minuto de chegada.

```{r}
# código aqui
```

### summarise

1. Calcule a média da distância de todos os vôos.

```{r}
# código aqui
```

2. Calcule a média da distância dos vôos por mês.

```{r}
# código aqui
```

3. Calcule a média, mediana, primeiro quartil e terceiro quartil do tempo de viagem por mês.

```{r}
# código aqui
```


### arrange

1. Ordene a base de dados pelo atraso na partida em ordem crescente.

```{r}
# código aqui
```


2. Repita a questão anterior, porém na ordem decrescente.

```{r}
# código aqui
```



### spread

1. Crie uma tabela em que cada linha é um dia e cada coluna é o atraso médio de partida por mês.

```{r}
# código aqui
```

2. Repita a mesma operação, mas dessa vez cada coluna será uma hora do dia.

```{r}
# código aqui
```

### gather

Considerando as tabelas criadas nas perguntas sobre o `spread`:

1. Transforme-as em um formato tidy.

```{r}
# código aqui
```


```{r}
# código aqui
```

### desafios (opcional)

1. Sumarise em uma tabela qual foi a média de atraso total (`dep_delay + arr_delay`) e seu intervalo de confiança por mês, apenas considerando os vôos que atrasaram (tempos negativos não são atrasos).
Dica: o intervalo de confiança pode ser calculado por $média \pm 1,96*\sqrt{\frac{var(x)}{n}}$


```{r}
# código aqui
```


2. Summarise em uma tabela quais foram os 10 destinos com mais viagens com atraso superior a 60 minutos. Considere o atraso total definido na pergunta anterior.


```{r}
# código aqui
```


---

## Sobre ggplot2

```{r}
data(diamonds)
diamonds <- diamonds %>% tbl_df
```

### geom_point

### geom_line

### geom_histogram

### geom_boxplot

### geom_bar

### facet_wrap

### facet_grid

### desafios (opcional)

---

# Desafios com bases de dados reais (apagar o que não for fazer)

## PNUD

```{r}
load('data/pnud_muni.RData')
```

**1** Refaça todas as análises do laboratório 1 usando `dplyr` e `ggplot2`.

### Parte 1

```{r}
# código aqui
```

### Parte 2

```{r}
# código aqui
```


## Coalitions

```{r}
load('data/wto_data.RData')
load('data/wto_dyad_sample.RData')
```

**1** Faça um mapa com as posições geográficas dos países, com um mapa múndi no fundo.

```{r}
# código aqui
```

**2**. Qual é a unidade observacional (o que identifica uma observação) na base `wto_data`?

```{r}
# código aqui
```

**3**. Quantas coalizões tivemos em cada ano?

```{r}
# código aqui
```

**4**. Qual é o código do país que entrou mais vezes em alguma coalizão?

```{r}
# código aqui
```

**5**. Construa uma matriz de adjacências usando `dplyr` e `tidyr`. Queremos um `data.frame` `wto_adj` com número de linhas igual ao número de colunas, e o conteúdo da célula `wto_adj[i, j]` é `1` se o país da linha entra em coalizão com o país da coluna em dado ano e dada coalizão, e `0` caso contrário. Utilize a função `row.names()` para atribuir os nomes às linhas.

```{r}
# código aqui
```

## CARF

```{r}
load('data/carf.RData')
```

**1** Quantos processos temos na base de dados?

```{r}
# código aqui
```

**2** Construa um gráfico contendo o volume de acórdãos em cada ano. Você nota algum ano com comportamento estranho?

```{r}
# código aqui
```

**3** Agora retire da base os acórdãos que contêm texto da decisão e texto da ementa vazios. Refaça o gráfico e interprete.

```{r}
# código aqui
```

**4** Utilizando a função `str_detect()`, crie colunas (que valem `TRUE` ou `FALSE`) na base de dados de acordo com as expressões regulares abaixo.

```{r eval=FALSE}
negar_provimento <- 'negar?(do)? (o )?provimento|negou se (o )?provimento|recurso nao provido'
dar_provimento <- 'dar?(do)? (o )?provimento|deu se (o )?provimento|recurso provido'
em_parte <- 'em parte|parcial'
diligencia <- 'diligencia'
nao_conhecer <- 'conhec'
anular <- 'nul(a|o|i)'
```

```{r}
# código aqui
```

**5** Faça um gráfico de barras mostrando a quantidade de acórdãos em que foi dado provimento, negado provimento, etc. Considere somente os casos em que `tipo_recurso` é recurso voluntário.

```{r}
# código aqui
```

## SABESP

```{r}
load('data/sabesp.RData')
```

**1** Descreva a base de dados.

```{r}
# código aqui
```

**2** Crie um boxplot por mês, mostrando os lugares separadamente.

```{r}
# código aqui
```

**3** Tente montar um gráfico parecido com esse (inclusive as cores e as labels inclinadas do eixo x). Não vale olhar o código do repositório no github!

```{r}
# código aqui
```

**4** Construa uma tabela descritiva contendo a média, mediana, desvio padrão, primeiro e terceiro quartis em relação à pluviometria, agrupando por ano e por lugar.

```{r}
# código aqui
```

**5** Comente sobre a crise hídrica em São Paulo com base em conhecimentos próprios e usando os dados da sabesp.

```{r}
# código aqui
```

Texto aqui
